【裁判字號】    94,訴,2140
【裁判日期】    951020
【裁判案由】    殺人未遂
【裁判全文】
臺灣板橋地方法院刑事判決              94年度訴字第2140號
公  訴  人  臺灣板橋地方法院檢察署檢察官
被      告  甲○○
選任辯護人  呂翊丞律師
上列被告因殺人未遂案件，經檢察官提起公訴（94年度偵字第15
531 號），本院判決如下：
    主  文
本件公訴不受理。
    理  由
一、公訴意旨略稱：被告甲○○因懷疑鄰人丙○○偷窺其洗澡而
    心生不滿，竟萌生殺人之犯意，於民國94年9 月11日21時20
    分許，持自己所有之菜刀1 把至台北縣板橋市○○路356 號
    2 樓丙○○住處前，待丙○○開門後不發一語即朝其頭部砍
    殺，丙○○情急之下以左上肢阻擋並以左手掌抓住刀面防衛
    之，於二人爭搶菜刀之際，幸鄰人乙○○及警方據報後於同
    日21時40分趕至現場合力制止而未遂，並扣得菜刀1把。惟
    丙○○已受有左上肢多處裂傷、左掌部深度割裂傷合併動脈
    神經肌肉斷裂等傷害，因認被告甲○○所為係犯刑法第271
    條第2 項、第1 項之殺人未遂罪嫌。
二、按犯罪事實應依證據認定之，無證據不得認定其犯罪事實，
    刑事訴訟法第154 條第2 項定有明文。又刑事訴訟上證明之
    資料，無論為直接或間接證據，均須達於通常一般之人均不
    致有所懷疑，而得確信其為真實之程度，始得據為有罪之認
    定，若其關於被告是否犯罪之證明未能達此程度，而有合理
    懷疑之存在，致使無從形成有罪之確信，根據「罪證有疑，
    利於被告」之證據法則，即不得遽為不利被告之認定，亦有
    最高法院76年度臺上字第4986號判例可稽。其以情況證據（
    即間接證據）斷罪時，尤須基於該證據在直接關係上所可證
    明之他項情況事實，本乎推理作用足以確證被告有罪，方為
    合法，不得徒憑主觀上之推想，將一般經驗有利被告之其他
    合理情況逕予排除，此觀諸最高法院32年上字第67號判例意
    旨亦彰彰甚明。再按，殺人與傷害人致死之區別，應以有無
    殺意為斷，其受傷之多寡，及是否為致命部位，有時雖可藉
    為認定有無殺意之心證，究不能據為絕對標準，最高法院18
    年上字第1309號亦著有判例可資參照。
三、本件告訴人丙○○告訴被告甲○○案件，起訴書認被告係觸
    犯刑法第271 條第2 項、第1 項之殺人未遂罪嫌。惟被告辯
    稱：告訴人丙○○是住其樓下的鄰居，之前丙○○說其住處
    有漏水，其本人懷疑丙○○有偷看他洗澡，所以才拿刀下樓
    想「切」丙○○的嘴巴，想叫丙○○不要看不起其本人，並
    沒有拿刀砍殺丙○○，也沒有殺害丙○○的意思等語。經查
    ：
    (一)證人即告訴人丙○○於本院審理中證稱：在本案之前有看
      過被告，因為被告住在我家樓上，我住二樓，被告住三樓
      ，所以有見過；之前沒有發生爭執，也沒有仇怨。94年9
      月11日21時20分許，被告到我住處按電鈴，好像也有敲門
      ，我將木門打開後，被告又不說有什麼事情，這樣重複約
      三、四次，每次間隔約幾分鐘，被告有講話，但說不清楚
      ，我也忘了內容；後來我打開木門外的鐵門，出去問被告
      有何事情，被告沒有回答我，就拿菜刀向我砍過來，我用
      左手去抓被告的手，但抓到菜刀，然後就流血，我再用右
      手去抓被告拿菜刀的手，雙方相持。被告應該是向我揮了
      一刀。我用手去擋刀子，所以受傷流血，我和被告是有點
      面對面，所以被告是朝我的左前方揮過來。被告持菜刀砍
      傷我的時候，並沒有說什麼話。後來鄰居乙○○有過來幫
      我，拿棍子打被告拿刀子的手，幾分鐘後警察到場，被告
      才鬆手放開刀子。這段期間經過大概三、四分鐘，我在喊
      救命，用左手抓著刀身，右手抓著刀柄。過程中被告沒有
      表情，我問他也沒有什麼反應，眼神木訥，也沒有說要做
      什麼。而當時我抓住被告的刀子後，我們兩個就在搶刀子
      ，被告怕我搶走他的刀子，也不放手，但我們二人都沒有
      動腳。被告到底是要殺我，還是要讓我受傷，我無法判斷
      ，因為被告的行為很突然，我問被告什麼事，被告都沒有
      回答，所以我無法判斷等語（見本院卷第134-139 頁）
    (二)證人乙○○於本院審理中證稱：案發前我住在台北縣板橋
      市○○路356 號4 樓，被告住3 樓，有看過被告，但從未
      打過招呼，在94年9 月11日21時20分許，我在樓上聽到樓
      下在喊救命，我下樓看到丙○○與被告兩個人在搶1 把菜
      刀，當時丙○○受傷流很多血。被告、丙○○面對面，兩
      人都抓著刀子，丙○○還抓著被告的手，怕被告再次揮砍
      。我看到被告從頭到尾都沒有講什麼話。我下去的時候有
      帶著1 支棍子，跟被告說你看丙○○已經流很多血了，快
      點放手；因為當時情況很危急，我就拿棍子敲被告拿刀子
      的手，但二人都沒有放手；後來有人報警，警察來了之後
      ，我聽到警察拉槍機的聲音，被告就把刀子放下。就我所
      知，被告與丙○○及其家人之間並沒有糾紛。我也不知道
      被告有無殺害丙○○的意思，因為我看到的時候，已經是
      被告與丙○○兩人在搶那把菜刀，沒有什麼其他動作，所
      以無法判斷等語（見本院卷第140-143 頁）。
    (三)再者，被告於本院審理應訊時表現異於常人，經本院將其
      送國立臺灣大學醫學院附設醫院鑑定結果，認被告甲○○
      之精神科診斷為急性精神病狀併物質濫用史。需考慮與物
      質使用相關之精神病狀態。雖目前無明顯精神病症狀或器
      質性功能變化，而目前生活功能尚能維持一般水準而能獨
      立生活與工作，然其於犯案之前呈現明顯之被迫害妄想及
      關係妄想，而致其思考扭曲而有所行動，顯示犯案當時被
      告之現實判斷力及衝動控制力亦因此呈現明顯缺損而為犯
      行，故判斷其當時狀況應屬精神耗弱等情，有該院95年5
      月17日校附醫精字第0951470075號函附之精神鑑定報告書
      一份附卷可稽（見本院卷第110-116 頁）。可見被告甲○○於行為當時確因有受迫害妄想而有精神耗弱之情形，是
      被告辯稱其本人因懷疑告訴人丙○○偷看他洗澡，想要叫
      告訴人不要看不起他，才用菜刀要「切」告訴人的嘴巴等
      語，確屬其行為時主觀心理狀態之描述，並非卸飾狡辯之
      詞，堪予採信。
    (四)復查，本件告訴人丙○○所受傷勢為左上肢多處裂傷、左
      掌部深度割裂傷合併動脈神經肌肉斷裂等傷害，此有亞東
      紀念醫院診斷證明書1 紙附卷可證（見本院卷第108 頁）
      。該等勢核與被告之辯解、及證人丙○○、乙○○所證述
      之情節，大致相符。是由告訴人丙○○所受傷勢均係集中
      在左手部及臂部，均非致命之部位等情形以觀，尚難憑告
      訴人之傷勢遽行推論被告所為確係出於殺人之犯意。
    (五)綜上調查，考量被告與告訴人丙○○往日無冤，近日無仇
      ，被告因精神疾病有被迫害之妄想，認告訴人偷看其洗澡
      ，看不起他，故持刀至告訴人門前向告訴人砍殺，告訴人
      見狀出手阻擋，與被告拉扯，因之受傷部位均集中在左上
      肢，被告行為時亦無表現欲致被告於死等言語；且被害人
      即告訴人丙○○及目擊證人乙○○等於現場之人均無法確
      定被告行為是否出於傷害或殺人之意思等一切事證以觀，
      本院認尚難證明本件被告甲○○確有殺害告訴人丙○○之
      主觀犯意。依罪證有疑，利於被告之法理，公訴人所指被
      告所為係犯殺人未遂罪嫌云云，自屬不能證明；本院認本
      件被告僅係出於傷害告訴人之主觀犯意為傷害之犯行，並
      無致告訴人於死之殺人故意，核其所為應係犯刑法第277
      條第1 項之傷害罪。
四、再按告訴乃論之罪，告訴人於第一審辯論終結前得撤回其告
    訴，又告訴經撤回者，應諭知不受理之判決，刑事訴訟法第
    23 8條第1 項、第303 條第3 款定有明文。
五、末按，刑法第277 條第1 項之傷害罪須告訴乃論，同法第28
    7 條定有明文。查本件茲據告訴人丙○○當庭撤回其告訴（
    見本院卷第144 頁），揆諸首開說明，自應諭知不受理之判
    決。
六、據上論斷，應依刑事訴訟法第303 條第3 款，判決如主文。
中    華    民    國    95    年    10    月    20    日
                  刑事第五庭審判長法  官  陳坤地
                                  法  官  李麗珠
                                  法  官  許映鈞
以上正本證明與原本無異。
如不服本判決，應於送達後10日內向本院提出上訴狀（須附繕本
）。
                                  書記官  呂苗澂
中    華    民    國    95    年    10    月    20    日


司法院資訊處製作；財團法人民間司法改革基金會備份。
